臺灣苗栗地方法院民事判決　　　　　　　　　　　　　九十二年度訴字第四六六號
　　原　　　告　甲○○
　　訴訟代理人　廖凰玎律師
　　複代理人　　葉天昱律師
　　被　　　告　丁○○
　　　　　　　　丙○○
　　右一人
　　訴訟代理人　陳淑芬律師
右當事人間請求侵權行為損害賠償事件，原告提起刑事附帶民事訴訟，經本院刑事庭
裁定移送前來，本院於民國九十三年十月十二日言詞辯論終結，判決如左：
    主    文
被告應連帶給付原告新臺幣肆拾肆萬貳仟捌佰捌拾玖元，及自民國九十三年四月十六
日起至清償日止，按年利率百分之五計算之利息。
原告其餘之訴駁回。
訴訟費用由被告連帶負擔五分之一，餘由原告負擔。
本判決原告勝訴部分於原告以新臺幣壹拾伍萬元供擔保後，得假執行；但被告丙○○
以新臺幣肆拾肆萬貳仟捌佰捌拾玖元為原告預供擔保，得免假執行。
原告其餘假執行之聲請駁回。
    事    實
甲、原告方面：
一、聲明：
  (一)被告應連帶給付原告新臺幣（下同）二百一十三萬五千二百三十元，及自民國九
    十三年四月十六日起至清償日止，按年利率百之五計算之利息。
  (二)願供擔保請准予宣告假執行。
二、陳述：
  (一)被告丙○○前因土地通行問題，與原告素有嫌隙，於九十年五月二十六日晚間十
    時許，基於共同傷害原告之犯意聯絡，推由被告丁○○及二名姓名不詳男子，各
    持角鐵一支，前往原告位於苗栗縣公館鄉福星村八鄰二五三號之「渤海蔘藥行」
    行兇，被告丁○○及該二名男子分持角鐵揮砍原告，致原告受有胸部裂傷、右膝
    部裂傷、左尺骨開放性骨折併裂傷、左手擦傷及左背部擦傷、瘀血腫等傷害，事
    後被告丁○○即搭乘在外面接應之被告丙○○所騎乘車號ＩＨＹ─七一二號之黑
    色重型機車離去。為此原告依據民法第一百八十四條第一項、第一百九十五條第
    一項規定向被告請求下列項目之賠償及其法定遲延利息：
  1.後續治療及調養費用五萬元。
  2.醫藥費：九萬三千二百零九元。
  3.中斷營業之損失：九萬五千零四十元。
  4.精神慰撫金：一百八十九萬六千九百八十一元。
  (二)對被告抗辯所為陳述：
  1.被告主張原告九十一年六月份以後之收據無法證明是本件傷害而看診，茲提出原
    告於行政院衛生署苗栗醫院（以下簡稱苗栗醫院）之病歷摘要中主訴欄已載明原
    告是因「身體多處外傷，被人打傷」，診斷為左尺骨開放性骨折等所為之診療，
    證明原告九十一年六月份以後之收據是因本件傷害而看診。
  2.原告所營之渤海蔘藥行不僅販售中藥，且原告具有「國術損傷推拿整復師」資格
    ，亦是台灣省國術會的會員、中華民國武術損傷推拿整復發展協會會員，故原告
    也同時經營損傷推拿整復業務，任損傷推拿整復師。而原告傷勢既經苗栗醫院診
    斷有左尺骨開放性骨折等之傷害，對骨折傷的醫療，依一般經驗法則，除了西醫
    療法外，尚有中醫損傷推拿整復，而且在民間大多以中醫損傷推拿整復較無西藥
    的藥性副作用，且加上原告本人即是專業的國術損傷推拿整復師，並十多年實務
    臨床經驗，因此，有專業資格對自我傷勢下診斷，原告所提出的台灣省國術會損
    傷推拿整復委員會傷情說明書即是醫療診斷書。至於傷情說明書上「尺骨」選項
    中「左、右」，原告因筆誤而勾選「右」，應更正為「左」，此與苗栗醫院診斷
    相符，關於傷勢名稱中西醫或對同一傷勢有不同名稱，但在外傷而言，客觀傷勢
    則同一，只是所稱有不同，左尺骨「骨模破裂」「骨傷」「尺骨風濕」與左尺骨
    開放性骨折意涵同一。
  3.原告以經營渤海蔘藥行及為人進行損傷推拿整復為業，因受傷造成原告中斷營業
    ，無法開店，關於該財產之運用，請求雇用與自己有同等能力之管理人費用，以
    目前最低薪資一萬五千八百四十元為雇用人員之費用（按以原告之專業能力高於
    最低薪資）計，又原告計有半年期間無法開店營業（計算九十年五月二十七日到
    九十年十一月二十七日共六個月期間），故無法開店營業之損失計九萬五千零四
    十元（15840×6＝95040）。
  4.被告等人持角鐵於入夜十點砍殺原告，且口說要原告死等語，當時現場血蹟斑斑
    ，不僅造成原告肉體痛苦，同時使原告處於受暴之陰影中，身心精神受創很深。
    且被告丙○○所有之紅色轎車擋在原告住家門口不止是一兩次，在傷害原告之後
    ，仍以粗暴而非理性的行為對待原告，並無任何悔改，不但故意毀損原告的招牌
    （經刑事判決確定），又出手打原告的兒子（該案在偵查中）。以上種種被告暴
    行，任何人若處於原告之地，應可想見是活在受暴威脅和恐懼之中。則原告所受
    之精神上的壓力和痛苦程度與請求金額有其相當性，且被告丙○○確有資力。
  5.「營利事業登記事項」係行政機關對商業行為課予營業稅之行政管理，故營利事
    業之登記並非是「客觀上已存在之真實經營事實與否」之判斷標準。先不論原告
    所經營「渤海蔘藥行」是否符合營利事業登記第二十九條、第八條等規定免辦營
    業登記者，未必一定要為營業登記，縱使原告所經營「渤海蔘藥行」未為營業登
    記，依法不過是有違營業稅法事項，係屬行政事項，此與原告是否有真實經營「
    渤海蔘藥行」之事，二者非因果可直接證明之事。故縱原告經營之渤海蔘藥行，
    於九十一年七月十一日始為營業登記，然在此之前，原告早已經營該藥行多年。
三、證據：提出醫療費用收據十五份、照片二十四張、就醫紀錄一覽表、土地登記謄
    本、本院九十二年度苗簡字第一七四號刑事簡易判決、本院檢察署九十二年度偵
    字第六五號檢察官聲請簡易判決處刑書、傳票、苗栗醫院病歷摘要、國術損傷推
    拿整復師證書、台灣省國術會員證、中華民國武術損傷整復發展協會會員證、苗
    栗醫院驗傷診斷書、證人陳俊宇書立之證明書、修習證明書各一份，並聲請訊問
    證人廖文宏、陳俊宇、陳啟盛、乙○○○。
乙、被告丙○○方面：
一、聲明：
  (一)駁回原告之訴。
  (二)如受不利判決，願提供擔保，請求免為宣告假執行。
二、陳述：
  (一)被告丙○○並無與被告丁○○等人共謀傷害原告之情事。原告與其子吳柏昌九十
    年六月五日製作報案警訊筆錄從未提起被告丁○○係搭乘被告丙○○機車離開，
    直至九十一年二月二十二日偵查庭，原告始陳述「我跑出來時看到丙○○騎ＩＨ
    Ｙ─七一二黑色機車載徐離開」，惟原告與被告丙○○是堂兄弟關係，皆分配居
    色機車，本不足為奇。被告於九十年五月二十六日晚上八時許，前往加護病房探
    視病重之父親，回到家後，與家人、鄰長孫聯芳、孫喜芳、陳貴連等人討論辦理
    後事問題，然刑事判決認定證人孫聯芳未確定五月二十六日丙○○在家，顯有意
    取捨有利於原告之事證據為判決之嫌，而失司法威信。被告在一審未選任律師為
    之辯護，故而不知聲請訊問證人詳細或訊問其餘證人孫喜芳、陳貴連，到第二審
    因為第一審實施交互詰問制度緣故已失先機了。本件測謊鑑定報告書僅記載採控
    制問題法混合問題法之鑑定結果，至就受測人受測時是否同意進行測謊及其當時
    身心狀態、意識如何，施測人是否具備專業訓練資格，施測過程中所採檢測方法
    與題組暨受測人對題組發問時反應之圖型紀錄，測謊儀器運作情形及施測環境有
    無干擾等之鑑定經過事項，俱未記載，與刑事訴訟法第二百零六條第一項、第二
    百零八條第二項之規定已有未合；且本件待證事實為被告丙○○有無與被告丁○○等人共謀共犯傷害原告，而前揭測謊鑑定所擬發問題組為「案發時未騎車載走
    丁○○」，顯見該發問題組之內容製作失之廣泛、周延。則上開測謊鑑測程序之
    基本要件能否謂無瑕疵，即不無研求之餘地。
　(二)原告於九十年五月二十六日至苗栗醫院急診驗傷後，僅同年五月二十八日、六月
    五日前去門診後即未再前往就診治療，經過一年之時間再前去看診治療，無法證
    明原告是因本件之傷害結果未完全康復而持續治療中之醫藥費用。且原告受傷後
    若未復原，依日常生活經驗法則應持續就診治療至康復止，而不是僅就診二次就
    全部停止治療待一年過後再前去就診。原告提出「行政院衛生署苗栗醫院病歷摘
    要」紀錄，只能證明原告曾經因開放性骨折有去看診之紀錄，並無法證明九十一
    年六月十三日以後至九十一年七月六日之就診是本件受傷尚未復原之看診證明。
　  另由苗栗醫院之驗傷診斷單即可證明原告所受傷甚為輕微，且未見原告提出醫師
    囑咐需要推拿整復（復健）及內服藥（中藥）之處方，縱然原告提出具有「國術
    損傷推拿師資格」及收據為證，但不能認係治療該傷上所必要之費用。
　(三)原告應提出證明受傷前相同時間半年內有九萬五千零四十元之營業收入。且原告
    主張受傷手臂腫脹無法經營渤海蔘藥行及為人進行損傷推整復業，造成原告中斷
    營業有請求中斷營業損失，但是又在九十年五月二十七日至九十一年二月十日止
    自行推拿八十六次而請求治療費用六萬八千八百元及休養期間外用、內服藥一萬
    三千二百元，既然原告受傷如此嚴重無法營業又何以自行推拿治療，更可證明原
    告並未因此中斷營業。且原告所經營之渤海蔘藥行之營業登記，係以九十一年七
    月十一日始為設立日期，可知該藥行於九十一年七月十一日之前並無營業，且依
    鈞院所調之原告綜合所得稅資料關於藥行部分僅有九十一年之紀錄，九十一年之
    前並無相關紀錄，即可證明九十一年前原告並無經營渤海蔘藥行，故原告請求中
    斷營業損失九萬五千零四十元部分顯無理由。
　(四)依苗栗醫院醫師斷論，原告將來無機能障礙（或致殘廢）無合併症之可能及原告
    案發後僅就醫三次，足可證明該傷在一個月內可完全康復，且原告並未提出需要
    後續醫治復健及調整的證明，故原告請求後續醫治復健及調整費五萬元為法所不
    許，應予駁回。
　(五)被告丙○○僅高職肄業，無恆產，且需扶養妻小，原告請求巨額慰撫金，顯不相
    當，被告無法負擔，亦未見原告提出請求之計算依據，有獅子大開口之嫌，依法
    請求鈞院予以酌減為五萬元較為適當。另原告提出之照片日期每一張皆不相同，
    且有些照片只照局部而已，看不出來是否為原告住家之出入口，及遭破壞庭院花
    台、牆壁是否為原告所有，原告既說是被告擋住出入口及破壞庭院花台、牆壁，
    為何只提出破壞處之照片，而未提出被告正在破壞之照片，若原告是事後才發現
    遭破壞，又怎能證明係被告所為？且原告謂被告不斷以各種方式騷擾、恐嚇原告
    ，原告並未提出具體之證據證明被告有此行為，故原告所言並不實在。另原告提
    出九十二年度苗簡字第一七四號刑事判決乙事，乃是原告自己不將招牌掛在自己
    土地上，而未經過被告及家人同意將招牌掛在被告土地上，被告才會自行拆除放
    置一旁，之後被人損毀被告還是製作一個新的招牌給予原告，只是原告無理要求
    需要將招牌掛在被告的土地上才同意和解。
三、證據：提出苗栗醫院驗傷診斷書、營業登記資料、台灣國術會損傷推拿整復傷情
    說明書、九十一年二月二十五日刑事補充告訴狀第二頁、九十一年二月二十五日
    刑事補充告訴狀第四頁、原告九十年六月五日製作報案警訊筆錄、吳柏昌九十年
    六月五日製作報案警訊筆錄、九十一年四月八日偵查庭證人孫聯芳受訊筆錄、測
    謊報告書、營利事業登記公示資料各一份，並聲請訊問證人樊國南、孫喜芳、陳
    貴連，函調原告八十九年至九十二年間之報稅資料。
丙、被告丁○○方面：
一、聲明：
    同意理賠。
二、陳述：
    對刑事判決認定之事實無意見，請求法官依法處理。
丁、本院依職權調閱台灣高等法院台中分院九十二年度上易字第二一二七號、本院九
    十一年度易字第三七八號刑事傷害案卷及臺灣苗栗地方法院檢察署九十一年度偵
    字第五三三號偵查卷，並查詢兩造稅務電子閘門財產所得資料，並函苗栗醫院調
    取原告至該醫院就診之病歷資料。
    理    由
一、本件原告起訴主張：被告丙○○前因土地通行問題，與原告素有嫌隙，於九十年
    五月二十六日晚間十時許，與被告丁○○基於共同傷害原告之犯意聯絡，推由被
    告丁○○及二名姓名不詳男子各持角鐵一支，前往原告位於苗栗縣公館鄉福星村
    八鄰二五三號之渤海蔘藥行揮砍原告，致原告受有胸部裂傷、右腰部裂傷、左尺
    骨開放性骨折併裂傷、左手擦傷及左背部擦傷、瘀血腫等傷害，事後被告丁○○
    即搭乘在外面接應之被告丙○○所騎乘車號ＩＨＹ─七一二號之黑色重型機車離
    去，爰依共同侵權行為之法律關係，訴請被告丙○○、丁○○連帶賠償後續治療
    及調養費用五萬元、醫藥費九萬三千二百零九元、中斷營業損失九萬五千零四十
    元、精神慰撫金一百八十九萬六千九百八十一元等語。
二、被告丙○○則以：並未與被告丁○○共謀傷害原告。原告於事件經過一年後再前
    去看診治療，無法證明是因本件之傷害結果未完全康復而持續治療中之醫藥費用
    ，且原告未提出醫師囑咐需要推拿整復及內服中藥之處方，不能認係治療所必要
    之費用，況原告受傷如此嚴重無法營業又何以自行推拿治療，故醫藥費用部分原
    告僅能請求九十年五月二十六日、同年月二十八日、同年六月五日之門診費用。
    另由苗栗醫院之驗傷診斷書可知原告將來無機能障礙（或致殘廢）無合併症之可
    能，該傷在一個月內可完全康復，原告亦未提出需要後續醫治復健及調整的證明
    ，原告請求後續醫治復健及調整費五萬元為法所不許。又原告應證明受傷前半年
    內有九萬五千零四十元之營業收入，況原告既能替自己推拿整復收取費用，可見
    原告並未因此傷害而中斷營業，而依據渤海蔘藥行之營業登記及本院調閱之原告
    綜合所得稅資料，可知該藥行於九十一年前並無營業。而被告僅高職肄業，無恆
    產，且需要扶養妻小，原告請求巨額慰撫金，顯不相當等語，資為抗辯。被告丁○○則稱：對刑事判決認定之事實無意見，請求法官依法處理等語置辯。
三、被告丁○○對於原告主張被告丁○○及二名姓名不詳男子於前開時、地各持角鐵
    一支揮砍原告，致原告受有胸部裂傷、右腰部裂傷、左尺骨開放性骨折併裂傷、
    左手擦傷及左背部擦傷、瘀血腫之傷害之事實，並不爭執。惟被告丙○○否認與
    被告丁○○間有何犯意之聯絡或行為之分擔，並以前揭情詞置辯。惟查：
  (一)被告丙○○對於原告主張與被告丙○○間曾因土地通行問題涉訟，並有多次口角
    爭執，平日相處即不睦之事實，並無爭執。
  (二)經本院依職權調閱前開刑事傷害案卷，原告於警訊時、偵查中及刑事庭審理時對
    於被告丁○○確曾於右揭時、地夥同二名姓名不詳男子分持角鐵，至原告經營之
    渤海參藥行砍傷告訴人，於砍傷原告後，被告丁○○即搭乘被告丙○○所騎乘停
    放在省道台六線鵝家莊前面，準備接應之車號ＩＨＹ─七一二號黑色重型機車離
    去之事實已指述甚詳，而原告於前開刑事案件第一審審理中證述情節亦與證人即
    原告之子吳柏昌於第一審證述：「（九十年五月二十六日晚上十時，你看到什麼
    東西？）我當天去公館街上買點心給我父親，回來時看到丁○○及另外二人從門
    口衝出來」、「我看到丁○○過馬路後，往公館方向跑，也就是鵝家莊那邊，另
    二名男子往苗栗方向跑。」、「（問：你之前說有看到丙○○是嗎？）是，看到
    丁○○跑到對面時，他在對面騎機車上等丁○○，後來是丙○○載丁○○走。」
    （見本院九十一年度易字第三七八號案卷內九十一年七月十九日訊問筆錄）等語
    ，大致相符，原告與證人吳柏昌於前開刑事案件第二審審理時證稱情節亦屬一致
    （見台灣高等法院台中分院九十二年度上易字第二一二七號案卷內第七一至七五
    頁）。而被告丙○○所騎乘之車號ＩＨＹ─七一二機車確屬顏色為黑藍色之重型
    機車乙節，亦有該機車之車籍作業系統查詢認可資料一紙附卷可稽。參以被告丁○○與原告並未熟識，且無恩怨，若非被告丙○○與被告丁○○等人間具有共同
    傷害原告之犯意聯絡，被告丁○○實無夥同他人分持角鐵砍傷原告之必要；又被
    告丙○○豈會無故騎乘上揭機車，在案發現場外面等候被告丁○○，且於被告丁○○砍傷原告後，迅速將被告丁○○載走？此外，復有原告受傷照片六幀、現場
    照片十三幀及苗栗醫院驗傷診斷書一份附於前開刑事案卷可稽。
  (三)再者，本件經原告及其子吳柏昌與被告二人之同意，於前開刑事案件審理中經送
    請法務部調查局測謊鑑定結果顯示：「一、丙○○稱：案發時未騎車載走丁○○
    。上述問題經測試呈情緒波動反應，研判有說謊。二、甲○○稱：（一）丁○○
    曾持器械毆打渠。（二）案發時丙○○有載走丁○○。上述問題經測試無情緒波
    動反應，研判未說謊。三、吳柏昌經測試未獲有效圖形反應，無法研判未說謊。
    四、丁○○未依期前來本局接受測謊。」等情，有法務部調查局鑑定通知書一紙
    附於前開刑事案卷可參，按目前測謊鑑定技術，依據西方John E.Reid與FredE.I
    nbau二人所著Truthand Deception：The polygraph（Lie-Detector）Technigue
    一書中指出，在訓練有素的測謊人員運用測謊技術下所得之指示非常準確，已知
    之錯誤不到百分之一，其他學者之研究對測謊結果與準確度（Examination Resu
    lt and Accuracy），亦有相同之結論，而美國十一個聯邦巡迴區（Federal Cir
    cuits）中，已有九個聯邦巡迴區中的地方法院（District Courts），承認測謊
    結果（以上參見鑑識實務彙編，中央警官學校印行，第三九四頁至第四二六頁，
    關於測謊，為刑事訴訟法第一百九十七條至第二百十條所規定鑑定之一種，測謊
    鑑定與刑事訴訟程序中之其他科學鑑定如精神鑑定、呼氣鑑定不同，需由專業人
    員在特定環境下進行，美國之部分法院採用測謊鑑定之前提亦係如此，參見
    APolygra hp Handbook for Attorneys，Stanley Abrams，Lexington Books，
    第一二一頁至第一三九頁；及The Polygraph In Court，Robert J. Ferguson，
    JR，AARC，CharLes C Thomas Publisher，第五二頁至第八四頁），而在我國「
    測謊鑑定，係依一般人在說謊時，會產生遲緩、緊張、不安等心理波動現象，乃
    以科學方法，由鑑定人利用測謊儀器，將受測者之情緒波動反應情形加以紀錄，
    用以判別受測者之供述是否真實。故測謊鑑定，倘鑑定人具備專業之知識技能，
    復事先獲得受測者之同意，所測試之問題及其方法又具專業可靠性時，該測謊結
    果，如就否認犯罪有不實之情緒波動反應，雖不能採為有罪判決之唯一依據，但
    非無證據能力，仍得供裁判之佐證，至其證明力如何，事實審法院自得依職權自
    由判斷。」之見解（最高法院八十九年度台上字第二○一○號刑事判決意旨參照
    ），此亦為實務所肯認，綜此，本案法務部調查局所為之鑑定程序，既屬專業之
    鑑定機關，且循正確之測謊鑑定作業程序，其所得測謊鑑定結果之精確度，自屬
    可信，且非無證據能力，則原告就其指訴之重點即被告丁○○曾持器械毆打原告
    ，及案發時由係由被告丙○○騎車載走被告丁○○二事，既經測試無情緒波動反
    應，而由鑑定機關研判未說謊，此益證原告之上揭主張確與事實相符。
  (四)被告丙○○固辯稱其於九十年五月二十六日晚上八時許，前往加護病房探視父親
    ，之後返家與家人、鄰長孫聯芳、孫喜芳、陳貴連等人討論辦理被告丙○○父親
    後事問題云云。惟被告丙○○之父親吳添水係於九十年五月二十八日過世，固為
    被告丙○○所不爭執，而證人孫聯芳於前開刑事案件偵查中雖證稱於案發當日晚
    上在被告丙○○家中，與被告丙○○討論其父親吳添水之後事處理事宜等情，惟
    細究該證人於前開刑事案件偵查中係證述：「（問：如何確定是五月二十六日？
    ）因為吳添水在五月二十八日過世，我們是在前約二、三天之晚上到他家去。」
    等語（參見臺灣苗栗地方法院檢察署九十一年度偵字第五三三號偵查卷第八十九
    、九十頁），其等證言充其量僅可證明證人孫聯芳曾於吳添水五月二十八日過世
    前之二、三天（即二十六日或二十五日），在被告丙○○家中與丙○○討論吳添
    水之後事事宜，並未具體證明其係九十年五月二十六日晚上在被告丙○○家中。
    又該二位證人於前開刑事案件第二審固到院證稱案發日，其等在被告丙○○住處
    討論被告丙○○父親後事等節，然對照其等於前開偵查中所為證言，認其等證言
    充其量僅能證明其等當日有前去被告丙○○住處，尚難推論被告當晚未離開住處
    ，是本件尚難依證人孫聯芳、孫吉芳之上揭證言，遽認被告丙○○於案發當時不
    在場，是被告丙○○上揭辯解，自不足採信。被告丙○○聲請訊問證人樊國南、
    孫喜芳、陳貴連以證明原告指稱被告丙○○騎車載走被告丁○○為不實，然證人
    孫聯芳、孫吉芳於前開刑事案件偵查中、第二審審理時證述討論被告丙○○父親
    後事時之在場人並未提及孫喜芳、陳貴連，因此被告丙○○聲請訊問該二人顯無
    必要，另證人樊國南於刑事案件第一審審理時已到院證述甚詳，所述並不足以證
    明被告所辯前開情事，故被告此部份調查證據之聲請，並無必要。
  (五)綜上，足認被告丙○○所辯，顯係事後卸責之詞，不足採信，原告主張被告丙○○與被告丁○○等人對於前揭犯行具有犯意之聯絡及行為之分擔等情應堪採信。
    且前開刑事案件經本院九十一年度易字第三七八號、台灣高等法院台中分院九十
    二年度上易字第二一二七號刑事判決亦認被告丁○○、被告丙○○共同傷害原告
    之身體，被告丁○○處有期徒刑十月，被告丙○○處有期徒刑八月確定，有前開
    刑事判決在卷可參。
四、次按因故意或過失，不法侵害他人之權利者，負損害賠償責任；數人共同不法侵
    害他人之權利者，連帶負損害賠償責任；又不法侵害他人身體或健康者，對於被
    害人因此喪失或減少勞動能力，或增加生活上之需要時，應負損害賠償責任；再
    不法侵害他人之身體、健康、名譽、自由、信用、隱私、貞操，或不法侵害其他
    人格法益而情節重大者，被害人雖非財產上之損害，亦得請求賠償相當之金額，
    民法第一百八十四條第一項前段、第一百八十五條第一項、第一百九十三條第一
    項、第一百九十五條第一項前段分別定有明文。本件被告丙○○、丁○○於前揭
    時、地，基於共同之犯意聯絡，致原告受傷之事實，已如前述，揆諸前揭規定，
    被告丙○○、丁○○自應就原告所受之損害連帶負賠償責任，茲就原告得請求之
    賠償項目及金額審酌如次：
  (一)醫藥費用部分：
  1.原告自本件事件發生日即九十年五月二十六日起，在苗栗醫院就診治療，健保給
    付及實付醫藥費共計一萬一千二百零九元，有原告提出醫療費用收據十五紙（見
    九十一年度附民字第二九號刑事案卷第四至九頁、本院卷第九六頁）。被告二人
    對於前開醫療費用收據之真正並不爭執，惟被告丙○○辯稱原告僅能請求九十年
    五月二十六日、同年月二十八日、同年六月五日之門診費用，其餘事件經過一年
    後之看診治療費用，無法證明是因本件之傷害結果未完全康復而持續治療中之醫
    藥費用云云，查證人即苗栗醫院戊○○○○到院證稱：原告於九十一年六月十四
    日前往就診是因為手上有異物，依原告的病歷判斷應該是因遭鈍物毆打，異物隨
    著開放性傷口進入肌肉層，因人體有排除異物之機轉，因此在一年之後推到皮下
    組織，因此幫原告作取出異物之手術，但拆線後，原告不知碰到何物傷口又裂開
    ，因此伊幫原告進行縫合，除非原告毆打又遭受很大的外傷，否則異物不可能進
    入人體，異物的位置是在開放性骨折傷口靠近傷口近側之位置，與傷口位置重疊
    等語明確（見本院九十三年八月二日言詞辯論筆錄），因此自異物所在位置，及
    原告於本件事故發生後，未再受有其他嚴重外傷等情觀之，足認原告九十一年六
    月十三日後前往苗栗醫院診治之醫療費用，仍係因本件傷害事件所致，被告丙○○辯稱距離傷害時間已久應予駁回云云，並不足採。
  2.至原告主張由於其受有左尺骨開放性骨折之傷害，除西醫診療外，再尋求較西醫
    無藥性副作用之中醫損傷推拿整復，而原告本人即是專業之國術損傷推拿整復師
    ，並有十多年實務臨床經驗，有專業資格對自我傷勢下診斷，因此原告提出之台
    灣省國術會損傷推拿整復委員會傷情說明書即是醫療診斷書，共計支出八萬二千
    元一節，固據其提出原告自己開立之台灣省國術會損傷推拿整復委員會傷情說明
    書一份（見前開附民卷第十頁）為證。經查原告受傷後，曾前往苗栗醫院就醫，
    上開醫院屬衛生署核准之合格醫院，已具有相當醫療水準，依原告受傷之程度，
    應足以治癒其病症，然原告未持續就診，反而尋求中醫損傷推拿整復，而所謂藥
    草中藥及民俗療法，欠缺科學上之臨床實驗，有時非但無治療效果，反而治絲益
    棼，加劇病情，實非屬醫療上之必要治療方法。且原告所受胸部裂傷、右腰部裂
    傷、左尺骨開放性骨折併裂傷、左手擦傷及左背部擦傷、瘀血腫之傷害，依苗栗
    醫院開立之驗傷診斷書並未載明有尋求中醫推拿整復之必要，而證人即出立前開
    驗傷診斷書之己○○○○到院證述：當天診斷之後，原告並未住院，傷口縫合處
    理之後，原告告知伊要看中醫，就回家了等情明確（見本院九十三年五月七日言
    詞辯論筆錄），亦難認原告係經醫師囑咐於西醫診療之外，尚須再另覓中醫治療
    ，而原告提出之前開傷情說明書係自己所開立，且原告一方面主張因受被告之毆
    打而無法營業，另一方面又提出前開傷情說明書，主張有對自己為治療、換藥之
    行為，所述已見矛盾，亦難據以認定確有此部份之支出，故原告請求此項支出，
    不應准許。
  (二)後續治療及調養費用部分：
    原告所受胸部裂傷、右腰部裂傷、左尺骨開放性骨折併裂傷、左手擦傷及左背部
    擦傷、瘀血腫之傷害，僅於九十年五月二十六日、同年月二十八日、同年六月五
    日至苗栗醫院就診，相隔一年後始因有異物再度前往苗栗醫院診治，已如前述。
    而依苗栗醫院之驗傷診斷書載明：推定醫治之需要日數為一個月，推定將來無機
    能障礙（或致殘廢）無合併症之可能等語，證人己○○○○到院證稱：驗傷單所
    載推定醫治日數是基於尺骨骨折在西醫理論上癒合需四至八個星期，因此推定一
    個月會痊癒，且原告於九十一年六月十三日回診時已經癒合等語明確，證人陳啟
    盛亦到院證稱：通常尺骨骨折癒合時間約三至六個月，一般打石膏的時間需六至
    八個星期，復建所需時間與打石膏相當等語明確，均無從證明原告除前開必要之
    治療外，尚有後續治療之必要，亦無從以嗣後回診即認定有繼續就診之必要，原
    告亦自認無法提出證據證明有繼續治療及調養之必要（見本院卷第二八二頁之言
    詞辯論筆錄），是原告請求後續治療及調養費用五萬元，核屬無據。
  (三)中斷營業損失部分：
  1.原告主張以經營渤海蔘藥行及為人進行損傷推拿整復為業，因本傷害事件有半年
    期間無法開店營業，所受損害以僱用與自己有同等能力之管理人之費用以最低薪
    資一萬五千八百四十元計算，應由被告連帶賠償等語，並提出鄰長陳俊宇出具之
    證明書一紙為證。
  2.經查，原告主張其在本件傷害事件發生前，經營渤海參藥行及為人進行損傷推拿
    整復為業之事實，此經原告於前開刑事案卷警訊中、偵查及審理時均稱其經營渤
    海參藥行，而原告之警訊筆錄亦載明原告職業為中藥商（見附於前開偵查卷內九
    十年六月五日之偵訊筆錄），且證人即已擔任福星村八鄰鄰長十幾年之陳俊宇到
    庭證稱：「（問：原告是作何生意？）賣中藥。」、「（問：原告的中藥店是否
    有幫人推拿？）原告的中藥店除了賣藥之外，還有幫人接骨。」、「（問：原告
    受傷之前，原告是否天天幫人接骨？）我本身是有讓原告接骨過，但推拿在後面
    ，我沒有進去看過，如果原告有客人來，就會幫人接骨，大部分是有人會去原告
    店裡接骨，也有外縣市的人來，原告的生意不錯。」等語（見本院卷九十三年四
    月二十二日言詞辯論筆錄），復有原告之國術損傷推拿整復師證書、台灣省國術
    會會員證、中華民國武術損傷整復發展協會會員證、修習證明書等件（見本院卷
    第九八至一○一、二六二頁）為證。被告丙○○雖以原告提出之渤海蔘藥行之營
    業登記係以九十一年七月十一日為核准設立日期，且原告綜合所得稅資料關於藥
    行部分只有九十一年之紀錄，九十一年之前並無相關紀錄，認原告並無經營渤海
    蔘藥行，惟依據營業稅法第一條、第二十八條規定營利事業之登記僅為行政機關
    對於商業行為課予營業稅之行政管理，而營業稅、所得稅未申報亦僅係逃漏稅捐
    之問題，故原告雖自九十一年七月十一日始為營業登記，但並不表示原告於該日
    始開始營業，因之，原告主張在本件事件發生前係以賣中藥為業一節應堪採信。
  3.次查，原告雖主張因本件事故，致半年無法開店營業（即九十年五月二十七日至
    同年十一月二十七日），並提出證人即鄰長陳俊宇出具之證明書一紙為證，惟依
    苗栗醫院於九十年五月二十六日出具之驗傷診斷單載明：推定醫治之需要日數為
    一個月，推定將來無機能障礙（或致殘廢）無合併症之可能等語，出立前開驗傷
    診斷書之證人即外科醫師己○○○○到院證稱：原告當天並未住院，僅有傷口縫
    合處理，驗傷單所載推定醫治日數是基於尺骨骨折在西醫理論上癒合需四至八個
    星期，因此推定一個月會痊癒，自Ｘ光可為判斷傷勢所需日期，因為原告並未回
    診，因此無法判斷原告所需復原時間等語明確（見本院卷九十三年五月七日言詞
    辯論筆錄），證人即任職於苗栗醫院之外科及骨科專科醫師陳啟盛亦到院證稱：
    通常尺骨骨折癒合時間約三至六個月，一般打石膏的時間需六至八個星期，復建
    所需時間與打石膏相當，打石膏的部位是完全不能行動，復建時間是不能為粗重
    或精密的工作，縫針線寫字可能會有問題等語明確（見本院卷九十三年六月二十
    九日言詞辯論筆錄），顯見前開二位證人所為證詞均係本於醫學理論上及專業知
    識所為之判斷，應堪採信。本院斟酌原告所受傷害、嗣後之就診紀錄、原告本身
    之年齡、身體狀態及醫師所為之證詞，認原告因被告之傷害行為造成尺骨骨折之
    傷害，打石膏加上復建時間，經二個月之休養應可恢復工作。原告固以證人陳俊
    宇之證詞，及陳俊宇出具之證明書證明原告有半年時間未營業，然證人陳俊宇並
    非專業之醫師，且原告實際上是否停業並非判斷原告所受傷勢所需復原時間之絕
    對依據，因此證人陳俊宇所述尚不足以證明原告確有半年期間無法工作，又證人
    乙○○○為原告之配偶，所為證詞難免有所偏頗，自不足以作為原告有六個月無
    法營業之有利證據。原告既未能舉證證明其工作能力完全喪失達六個月，且不能
    工作之事實，是原告主張因本件之傷害造成六個月無法營業，自難採信。
  4.又按所謂勞動能力，亦稱營生能力，被害人因身體健康被侵害而喪失勞動能力所
    受之損害，應就被害人受侵害前之身體健康狀態、教育程度、專門技能、社會經
    驗及生活習慣等方面斟酌定之，不能以一時一地之工作收入為準。商人之經營能
    力，固為勞動能力之一種，但營業收入，乃出於財產之運用，資本及機會等皆其
    要素，不能全部視為勞動能力之所得，最高法院六十三年台上字第一三九四號著
    有判例可資參照。再行政院勞工委員會設基本工資審議委員會，依據國家經濟發
    展狀況、躉售物價指數、消費者物價指數、國民所得與平均每人所得、各業勞動
    生產力及就業狀況、各業勞工工資、家庭收支調查統計等資料，以為基本工資之
    審議，基本工資審議辦法第四條定有明文，因此依據基本工資，以為原告收入標
    準之依據，當能適切反應評價原告之勞動能力，依行政院勞工委員會八十六年十
    月十六日（八六）台勞動二字第○四五○一三號函，基本工資為每月一萬五千八
    百四十元，是原告上開工作損失，當以基本工資之計算為標準。查原告復原所需
    時間為二個月，已如前述，參以上開基本工資每月以一萬五千八百四十元計算，
    原告所得之勞動損失應為三萬一千六百八十元。因此，其此部分之損害，超過三
    萬一千六百八十元部分之請求，洵非正當，難予准許。
　(四)慰撫金部分：
    查被告丁○○與被告丙○○共同基於傷害之犯意聯絡，由被告丁○○及二名不詳
    姓名男子各持角鐵侵入原告經營之渤海蔘藥行，並砍殺原告，致原告受有胸部裂
    傷、右腰部裂傷、左尺骨開放性骨折併裂傷、左手擦傷及左背部擦傷、瘀血腫之
    傷害之傷害，並因此至苗栗醫院就診，一年後又為取出隨開放性骨折傷口進入之
    異物，再至苗栗醫院手術，已如前述，是原告主張精神及身體受極大痛苦，堪予
    認定。又原告高中肄業，經營中藥行為業，每月收入約十萬元左右，名下有土地
    、房屋、田賦共三筆、汽車二輛，被告丙○○高職肄業，之前開砂石車為業，每
    月平均工資為三萬五千元至四萬元，有土地、房屋、田賦共三筆、汽車一輛，被
    告吳享貴國中畢業，之前是種植竹筍為業，每月平均收入為一、二萬元，名下只
    有汽車一輛等情，有稅務電子閘門財產所得調件明細表附卷可稽（見本院卷第三
    六至四十頁），並為兩造所不爭，本院審酌兩造之身份、地位、經濟能力，原告
    受傷痛苦程度等一切情狀，認被原告請求一百八十九萬六千九百八十一元之非財
    產損害賠償，尚屬過高，此部分損害應予核減為四十萬元。
五、綜上所述，原告依據民法第一百八十四條第一項、第一百八十五條第一項、第一
    百九十三條第一項、第一百九十五條第一項規定請求被告連帶給付四十四萬二千
    八百八十九元，及自九十三年四月一日準備書狀送達被告丁○○之九十三年四月
    十五日後之翌日即九十三年四月十六日起至清償日止，按年利率百分之五計算之
    法定遲延利息，即屬正當，應予准許，逾此部分之請求無理由，應予駁回。
六、本件原告勝訴部分，兩造均陳明願供擔保，聲請宣告假執行或免為假執行，經核
    均無不合，爰分別酌定相當擔保金額准許之。至原告敗訴部分，其假執行之聲請
    ，已失所附麗。
七、本件判決之基礎已臻明確，兩造其餘攻擊防禦方法及舉證，核與判決無影響，不
    另一一論述，併此敘明。
八、結論：原告之訴為一部有理由，一部無理由，依民事訴訟法第七十九條、第八十
    五條第二項、第三百九十條第二項、第三百九十二條，判決如主文。
中　　　華　　　民　　　國　　九十三　　年　　　十　　　月　　二十六　　日
                                  民事庭法　　　官    沈佳宜
正本係照原本作成
如對本判決上訴，須於判決送達後廿日內向本院提出上訴狀
中　　　華　　　民　　　國　　九十三　　年　　　十　　　月　　二十六　　日
                                        法院書記官    李惠雯
